臺灣臺北地方法院民事判決　九十年度訴字第二五四三號
　　原　　　告　交通部台灣鐵路管理局
　　法定代理人　己○○
　　複　代理人　甲○○
　　被　　　告　丁○○
　　　　　　　　戊○○
　　　　　　　　乙○
　　　　　　　　丙○○
右當事人間請求拆屋還地等事件，本院判決如左：
    主    文
被告丁○○應自坐落台北市○○區○○段二小段三三三地號土地上如附圖乙所示Ａ部
分（面積參拾伍點陸肆平方公尺）之地上建物即門牌編號台北市○○○路○段二三巷
一號遷出。
被告戊○○應將前項建物拆除，並將如附圖乙所示Ａ部分土地（面積參拾伍點陸肆平
方公尺），連同如附圖乙所示Ｂ部分土地（面積玖點壹伍平方公尺）返還原告；另給
付原告新台幣壹佰貳拾捌萬柒仟貳佰零捌元，及自民國九十年六月二日起至清償日止
，按年息百分之五計算之利息，暨自民國九十年六月二日起至返還上開土地之日止，
按月給付原告新台幣貳萬貳仟肆佰壹拾肆元。
被告乙○應自坐落台北市○○區○○段二小段三三三地號土地上如附圖甲所示（面積
肆拾點零柒平方公尺）之建物即門牌編號台北市中山區○○○路○段二七號遷出。
被告丙○○應將前項建物拆除，並將如附圖甲部分所示土地（面積肆拾點零柒平方公
尺）返還原告；另給付原告新台幣壹佰壹拾伍萬壹仟伍佰陸拾貳元，及自民國九十年
六月二日起至清償日止，按年息百分之五計算之利息，暨自民國九十年六月二日起至
返還上開土地之日止，按月給付原告新台幣貳萬零伍拾貳元。
原告其餘之訴駁回。
訴訟費用由被告丁○○負擔十分之二、由被告戊○○負擔十分之四，由被告乙○負擔
十分之一，餘由被告丙○○負擔。
本判決第一、二項於原告各以新台幣肆佰柒拾萬元為被告丁○○、戊○○預供擔保後
，得假執行。
本判決第三、四項於原告各以新台幣肆佰貳拾萬元為被告乙○、丙○○預供擔保後，
得假執行。
原告其餘假執行之聲請駁回。
    事    實
甲、原告方面：
一、聲明：除主文第一項、第三項及第二項、第四項前段，暨以供擔保為條件之假執
    行宣告之聲請外，另聲明：
  (一)被告戊○○另應給付原告新台幣（下同）二百六十八萬九千六百四十元，及自起
    訴狀繕本送達翌日起至清償日止，按年息百分之五計算之利息，暨自起訴狀繕本
    送達之翌日起至返還如附圖乙Ａ、Ｂ所示土地之日止，按月以四萬四千八百二十
    七元。
  (二)被告丙○○另應給付原告二百四十萬六千二百零四元，及自起訴狀繕本送達翌日
    起至清償日止，按年息百分之五計算之利息，暨自起訴狀繕本送達之翌日起至返
    還上開土地之日止，按月以四萬零一百零三元計算之損害金。
二、陳述：
  (一)坐落台北市○○區○○段二小段三三三地號土地（下稱系爭土地）為中華民國所
    有，交原告管理，被告戊○○未經原告同意，擅於系爭土地上搭蓋傭人房及如附
    圖乙Ａ所示之廚房（即門牌改編後之台北市○○○路○段二三巷一號），嗣建國
    南北路拓寬，被告丙○○擅自將傭人房改建為如附圖甲所示之建物，並改編門牌
    為建國北路一段二七號。爰依民法第七百六十七條規定，請求被告戊○○、丙○○分別拆除如附圖乙Ａ、附圖甲所示建物，並各將其坐落之土地（附圖乙Ａ部分
    、附圖乙Ｂ天井部分及附圖甲部分）返還原告，並請求被告丁○○、乙○分別自
    台北市○○○路○段二三巷一號、同路段二七號遷出。另依不當得利法律關係，
    依土地法第一百零五條準用同法第九十七條規定，請求被告戊○○、丙○○分別
    賠償相當於租金之五年損害金（八十五年五月二十八日起至九十年五月二十七日
    止）二百六十八萬九千六百四十元、二百四十萬六千二百零四元及均自起訴狀繕
    本送達之翌日起至清償日止之法定遲延利息，暨自起訴狀繕本送達被告翌日起至
    返還土地之日止，各按月給付四萬四千八百二十七元、四萬零一百零三元。
  (二)對被告抗辯之陳述：
    1.被告戊○○獲配住之宿舍係門牌改編前之建國北路十一巷九號之木造房屋，於
      建國北路拓寬後，因被告戊○○違規改建，門牌則改編為建國北路一段二三巷
      一號，並增建二三巷一之一號二層房屋，上述房屋因被告戊○○違反原告宿舍
      管理相關規定，業經法院判決被告戊○○拆屋還地確定，且經強制執行完畢，
      而本件請求拆除之標的為建國北路一段二三巷一號及同路段二七號之房屋（如
      附圖乙Ａ及附圖甲所示），均非原宿舍之範圍。
    2.被告丙○○所提北市新工處六十九年十一月二十日北市工新配字第二二六六八
      號函內容，係針對原告列管之建國北路十一巷九號宿舍修復乙事，邀請原告出
      席協商，其內容並未包含同意被告戊○○自行增建之傭人房，得以使用系爭土
      地進行改建，傭人房之興建自始即為無權占有。
    3.目前門牌編號台北市○○○路○段二三巷一號部分（即原廚房部分）已經被告
      丁○○自陳此係戊○○於三十八年間搭建，非七十九年切結歸公之範圍，故此
      部分（即附圖乙Ａ所示）係違章增建者。
    4.雖不否認扣除被告戊○○之房屋津貼，但房屋津貼為福利，非謂使用宿舍非使
      用借貸。又被告丁○○、戊○○既辯稱有時效取得地上權，自應先證明有行使
      地上權之意思。
三、證據：提出土地登記謄本乙份、本院民事執行處命令影本乙份、民事判決影本四
    份。並聲請本院履勘現場及囑託台北市中山地政事務所測量。
乙、被告丁○○、戊○○方面：
一、聲明：原告之訴及假執行之聲請均駁回。
二、陳述：
　(一)被告戊○○於至原告處任職前即於民國三十五年間遷入建國北路一段二七巷一號
    （改編前十一巷九號，即原告嗣後配住之宿舍），嗣旋上開建物兩側搭建附圖甲
    、乙Ａ部分所示之傭人房、廚房，自非無權占有。又如認上開日式建築為原告配
    住者，原告在四十八年取得系爭土地所有權既知蓋有傭人房、廚房之情，自已默
    示傭人房及廚房存在之事實，且屬配住宿舍所允許者。再被告戊○○之房屋津貼
    業遭原告扣除，可見係使用系爭土地之地租，尚非無償使用系爭土地。
  (二)被告戊○○其所配住之宿舍（即建國北路十一巷九號）因房屋遭蟻蛀蝕空樑柱塌
    陷，七十八、九年間因原告派員會勘後同意以由被告戊○○自費改建切結歸公方
    式處理，被告戊○○改建之設計圖復經原告核章在案，況原告處理自費改建切結
    歸公之疏失已經監察院糾正。由是益見被告戊○○、丁○○有居住之權源。
  (三)再廚房部分之存在自三十七年起已有數十年，被告亦時效取得地上權。
三、證據：提出戶籍謄本乙份、照片二紙、11.20.北市工新配字第二二六六八號函乙
    份、證明書乙份、會勘紀錄乙份、照片二紙、七九鐵政一字第一０五０一號函乙
    份、申請書乙份、照片二紙、北產字第一三二五號函乙份、七九政益字第一三０
    三號函乙份、簽三份、簽乙份、6.12.北市工建（違）字第四０００八號函乙份
    、糾正文乙份、信函乙份、（九十）院台交字第九０二五００二三四號函乙份、
    會議決議乙份、謝啟大立法委員國會辦公室（函）乙份、交政密八十九字第Ａ０
    ０七二一號函乙份、照片四紙、原告答辯書乙份、原告七九、八、七工產權字第
    七六號簡便行文表乙份、原告之上訴聲明乙份、申辯書乙份、原告簽呈乙份、台
    灣高等法院八十六年度重上字第一九四號民事書狀乙份（均為影本）為證。聲請
    訊問證人黃戊己、李邦正、邱光華。
丙、被告丙○○、乙○方面：
一、聲明：原告之訴及假執行之聲請均駁回。
二、陳述：
  (一)原告所為被告丁○○、戊○○之追加，妨害被告丙○○、乙○之防禦，茲不予同
    意。
  (二)被告丙○○之母親於三十五年間向他人購得系爭土地及門牌改編前之建國北路十
    一巷九號日式建築（未辦理保存登記），嗣父親戊○○另填平魚池蓋了傭人房、
    附圖乙Ａ部分之廚房。六十九年建國南北路高架橋興建，徵收土地及拆除了門牌
    改編前之建國北路十一巷一至七號及九號約三分之一左右之建物（即前揭傭人房
    ），台北市政府工務局新建工程處（下稱市府新工處）於是會同原告，經協商後
    ，原告同意准予在被拆除所在原地改建，被告丙○○因而興建如附圖甲所示之建
    國北路一段二七號。又被告乙○與丙○○雖已離婚，但因子女就學，被告乙○因
    而居住於此。
三、證據：提出市府局新工處六十九年十一月二十日六九、一一、二０北市工新配字
    第二二六六八號函乙份、戶籍謄本乙份、證人書證三份、工程款收據二份、證人
    書證乙份（均為影本）為證，並聲請訊問證人藍心田、劉清泉、徐陳陽子。
丁、本院依職權調取八十二年訴字第二七五三號民事歷審卷宗、八十八年執字第三五
    二二號民事執行卷宗。
    理    由
一、按訴狀送達後，原告不得將原訴變更或追加他訴，但不甚礙被告之防禦及訴訟之
    終結者，不在此限，民事訴訟法第二百五十五條第一項第七款定有明文。本件原
    告原以被告丙○○、乙○擅自於系爭土地興建建物（即建國北路一段二七號）為
    由，訴請伊等拆屋還地，及返還不當得利金，並請求被告戊○○、孫詩詠、宋采
    玉自上開建物遷出，嗣又以被告戊○○、丁○○無權占有系爭土地，茲同以無權
    占有排除侵害之法律關係，追加被告丁○○，及請求被告戊○○、丁○○拆除建
    國北路一段二三巷一號並返還系爭土地，且返還佔用土地之不當得利金。查，被
    告丙○○陳稱被告戊○○獲原告配住建國北路十一巷九號宿舍（此為建國北路拓
    寬前之門牌編號），惟被告戊○○於三十八年任原告員工之前即在前揭九號建物
    兩側興建建物，作為傭人房及廚房，迨六十九年間建國北路拓寬，拆除門牌改編
    前之建國北路十一巷一至七號建物，並造成上開傭人房坍塌，當時負責道路拓寬
    之市府新工處即會同原告，達成補償被告丙○○損失及同意原地改建之協議等語
    ；被告丁○○亦稱原告既將建國北路十一巷九號宿舍配予被告戊○○居住，則在
    宿舍旁興建之廚房（即被告戊○○、丁○○目前居住之所在）自在原告同意之列
    等語，依前揭被告丙○○、丁○○所述，應認原告所訴者均以被告戊○○獲配住
    門牌改編前建國北路十一巷九號宿舍之事實為基礎，被告丙○○、乙○訴訟上防
    禦權之行使尚無受限，且因被告丁○○、戊○○之加入而促進紛爭之一次解決，
    就訴訟經濟而言，應無不准許追加被告丁○○、戊○○之理由，並無徵得被告丙○○、乙○同意之必要，原告上開訴之追加，自為法之所許。另原告撤回對被告
    孫詩詠、宋采玉之起訴，且被告孫詩詠、宋采玉未於原告撤回書狀送達之十日內
    異議，依民事訴訟法第二百六十二條規定第一項、第三項之規定，被告孫詩詠、
    宋采玉即不再為本件當事人，附此敘明。
二、原告起訴主張：被告戊○○因任職而獲配住門牌改編前之建國北路十一巷九號宿
    舍，惟被告戊○○未經原告同意，逕自在系爭土地上搭蓋附圖乙Ａ部分所示建物
    （即被告所稱之廚房）供被告戊○○及丁○○居住，被告戊○○之子丙○○復於
    系爭土地上搭蓋建國北路一段二七號建物（如附圖甲所示）供被告丙○○及乙○
    居住，爰依民法第七百六十七條規定，請求被告戊○○、丙○○分別拆除如附圖
    乙Ａ、附圖甲所示建物，並各將其坐落之土地（附圖乙Ａ部分、附圖乙Ｂ天井部
    分及附圖甲部分）返還原告，並請求被告丁○○、乙○分別自台北市○○○路○
    段二三巷一號、同路段二七號遷出。另依不當得利法律關係，依土地法第一百零
    五條準用同法第九十七條規定，請求被告戊○○、丙○○分別賠償相當於租金之
    五年損害金（八十五年五月二十八日起至九十年五月二十七日止）二百六十八萬
    九千六百四十元、二百四十萬六千二百零四元及均自起訴狀繕本送達之翌日起至
    返還土地之日止，各按月給付四萬四千八百二十七元、四萬零一百零三元。被告
    丁○○、戊○○辯稱：被告戊○○於至原告處任職前即以價金購得改編前之建國
    北路十一巷九號日式建築及其基地，嗣旋在圍籬內之系爭土地上搭蓋如附圖甲、
    乙Ａ部分所示之傭人房、廚房，自非無權占有。又如認上開日式建築為原告配住
    者，原告在四十八年取得系爭土地所有權時既知蓋有傭人房、廚房之情，自已默
    示傭人房及廚房存在之事實，且屬配住宿舍所允許者。且原告已扣除被告戊○○
    之房屋津貼，亦見被告戊○○非無償使用系爭土地。另宿舍部分之改建係原告同
    意者，原告疏於處理切結歸公復經監察院糾正，被告丁○○、戊○○之占有自有
    正當權源。再廚房部分自三十七年搭建起迄今已數十年，被告戊○○業時效取得
    地上權云云。
    被告丙○○、乙○則以：附圖甲所示之門牌改編後建國北路一段二七號改建前之
    建物係被告戊○○所蓋，原作為傭人房，六十九年建國南北路高架橋興建，原傭
    人房因而被拆除，嗣在市府新工處及原告協商下，原告同意准予在被拆除所在原
    地改建，被告丙○○因而興建如附圖甲所示之建物，並改編門牌為建國北路一段
    二七號，被告丙○○與離婚但照顧子女之被告乙○自有權佔用云云置辯。
三、查系爭土地原為台灣省所有（精省後改為中華民國所有），並由原告任管理機關
    ，被告戊○○因職務關係獲配住系爭土地上之門牌改編前建國北路十一巷九號日
    式建築，嗣被告戊○○於上開建物兩側搭蓋廚房（如附圖乙Ａ部分，面積為三五
    ‧六四平方公尺，即門牌改編後之建國北路一段二三巷一號）、傭人房，廚房部
    分另有出入口連接如附圖乙Ｂ部分所示之天井（面積為九‧一五平方公尺），迨
    建國南北路拓寬，被告丙○○再將原傭人房部分改建為如附圖甲部分所示建物（
    面積為四０‧０七平方公尺），並改編門牌為建國北路一段二七號之事實，業據
    原告提出土地登記謄本乙份為證，復經本院會同台北市中山地政事務所人員履勘
    現場，製有勘驗筆錄及土地複丈成果圖可按，且為被告所不爭執，堪信為真實。
    惟被告辯以前揭情詞，則被告戊○○搭蓋如附圖乙Ａ部分所示廚房即門牌改編後
    之建國北路一段二三巷一號、丙○○改建如附圖甲部分所示之門牌改編後之同路
    段二七號建物是否經原告同意，即為本件爭點之所在，茲敘述如下：
  (一)被告戊○○無權佔用系爭土地搭蓋廚房及傭人房：
    1.被告辯稱門牌改編前之建國北路十一巷九號日式建築及系爭土地係被告戊○○
    　於三十五年間即購得，嗣旋在系爭土地上搭蓋廚房（如附圖乙原告於Ａ所示建
      物即門牌改編號之建國北路一段二三巷一號）及傭人房，各該搭蓋之建物非無
      佔用系爭土地之正當權源云云，雖提出戶籍謄本、照片、證人書證等件為證，
      惟原告已否認訴外人藍心田、劉清泉署名書證之真正，被告自應依民事訴訟法
      第三百五十七條前段所為私文書應由舉證人證其真正之規定，證明上開書證之
      真正。然書立書證之證人藍心田到場僅證稱：「三十八年來台有去他們家（按
      指門牌改編前之建國北路十一巷九號）就住那邊了，我問過戊○○，他說是買
      來的，但我沒有見聞過他們買賣的經過」、「（請問證人，是否聽我母親或我
      爺爺、奶奶講過房屋是買來的？）沒有」等語（見本院九十一年四月十五日言
      詞辯論筆錄頁三），則上開日式建築是否被告戊○○出資購得，仍非明確，尚
      不得遽引藍心田、劉清泉所立書證，逕為被告戊○○出資購得上開日式建築之
      認定。況被告不否認曾獲原告配住上開日式建築，且扣除房屋津貼，則如被告
      戊○○所云出資購得上開日式建築屬實，被告戊○○何以接受房屋津貼之扣除
      ，何以於日式建築不堪使用之際，請求原告准予改建，無不與上開由被告戊○○出資購得日式建築之抗辯矛盾，自難逕予採信被告此項抗辯。
  　2.被告丁○○、戊○○另辯稱因職務關係配住上開日式建築，而上開廚房及傭人
    　房既在宿舍圍籬內，自為原告允許使用之範圍云云。查，被告戊○○獲配住之
    　宿舍係有圍籬及空地，此為原告所不否認，但被告戊○○獲配住者僅為門牌改
    　編前之建國北路十一巷九號，則經原告訴請被告戊○○拆除違規搭建建物事件
    　所認定，有原告提出之本院八十二年訴字第二七五三號民事判決（含歷審判決
      ）可參，復經本院依職權調閱上開民事卷宗查核屬實，是廚房及傭人房均非宿
      舍之範圍，堪予認定。又雖圍籬內空地亦為宿舍之一部分，固為被告戊○○所
      得使用，然依鐵路局員工宿舍違規處理要點第四項規定：「宿舍領住人因違規
      使用，破壞宿舍原狀者，視為破壞公物，除予加重處分外，再由管用單位限其
      在一個月內恢復原狀，逾期仍未清理者，撤銷其領住權，依法訴究」，被告戊○○在系爭土地上搭建廚房及傭人房即有取得原告同意之必要，而被告丁○○
      、戊○○既未就已徵得原告同意搭蓋廚房及傭人房之事實舉證以實其說，本院
      自不得逕依被告丁○○、戊○○所辯原告於四十八年登記為系爭土地所有人之
      時已明知系爭土地上蓋有廚房及傭人房之事實，即為原告已同意被告戊○○搭
      蓋廚房及傭人房之認定，被告丁○○、戊○○所稱廚房及傭人房在宿舍圍籬內
      ，自有佔用系爭土地正當權源之抗辯，即乏依據，尚不足採。原告主張廚房及
      傭人房自始即無權占有系爭土地，即屬可採。至被告丁○○、戊○○另稱已時
      效取得地上權云云，姑且不論伊等未就以行使地上權之意思佔用系爭土地之事
      實舉證，被告戊○○係以職務關係獲配住宿舍而使用圍籬內空地，亦為被告丁○○、戊○○所不否認，伊等所稱以行使地上權意思佔用系爭土地之抗辯自難
      為採。
  (二)被告丙○○原與被告戊○○、丁○○同住於前開宿舍，六十九年間，因建國南北
    路拓寬工程，門牌改編前之建國北路十一巷一至七號均遭拆除，上開宿舍因屋齡
    老舊受影響，被告丙○○嗣在傾倒建物之原地改建如附圖甲所示建物，並改編門
    牌為建國北路一段二七號，此為兩造所不爭，惟原告否認曾同意被告丙○○就地
    改建，依舉證責任分配法則，被告丙○○、乙○就此利己事實即有舉證之責。雖
    被告丙○○、乙○提出11.20.北市工新配字第二二六六八號函已明市府新工處確
    曾邀集拆除受損戶協商，原告亦有與會表示同意被告丙○○就地改建云云，然關
    於上開開會通知之函文，經前案台灣高等法院審理時函請市府新工處查明，市府
    新工處以八十四年三月十七日（八四）北市工新配字第五０八七號函復查無此資
    料在案（見臺灣高等法院八十四年重上字第五０號民事卷宗第七三頁），則縱被
    告丙○○、乙○所稱市府新工處會同原告召開拆除補償會議之情屬實，亦乏證據
    證明該次會議達成原告同意被告丙○○改建之協議。又被告丙○○、乙○雖聲請
    訊問當時拆除受損戶徐陳陽子，惟徐陳陽子迭經通知，仍未到場作證，且據上開
    新工處開會通知函文主旨所載：「建國北路（八德路至長安東路）新建工程施工
    損及貴局（指原告）列管建國北路十一巷九號總字二六二號）宿舍修復費案，訂
    於六九年十一月二十五日上午九時三十分假本處三樓會議室開會：」，其會議之
    目的乃在解決宿舍受損補償事宜，而被告丙○○既陳稱徐陳陽子非鐵路局員工（
    見本院九十一年四月十五日言詞辯論筆錄頁三），徐陳陽子顯非參與上開會議之
    人，則縱徐陳陽子到場作證，亦與本件待證事實無關，被告丙○○、乙○仍應就
    獲得原告同意改建建國北路一段二七號之事實證明之。至被告丙○○、乙○因建
    國南北路拓寬領得補償金，原告雖未予否認，然因此補償費係市府新工處發放者
    ，原告充其量將其應受補償之權利讓與予被告丙○○、乙○，尚與原告同意被告
    丙○○、乙○就地改建無直接關係，非得依此受領補償金事宜即謂原告已同意就
    地改建，故被告丙○○、乙○之上開抗辯仍乏證明，尚非可採。原告上開所為被
    告丙○○未經同意擅自於系爭土地上搭蓋附圖甲所示建物即門牌編號建國北路一
    段二七號之主張，即認有據，應為可取。
四、按所有人對於無權占有或侵奪其所有物者，得請求返還之。對於妨害其所有權者
    ，得請求除去之。民法第七百六十七條定有明文。本件被告被告丁○○、戊○○
    目前居住於如附圖乙Ａ部分所示之前揭傭人房即門牌編號建國北路一段二三巷一
    號，並有出入口連接如附圖乙Ｂ部分所示之天井，被告丙○○、乙○亦無佔用如
    附圖甲所示之建物即門牌編號建國北路一段二七號，有卷附九十年十月十六日、
    九十年七月二十四日勘驗筆錄足參，並有台北市中山地政事務所繪製土地複丈成
    果圖二份可按，伊等亦自陳在卷，而伊等無占有系爭土地之權源，復於前述，則
    原告依民法第七百六十七條之規定，請求被告戊○○拆除如附圖乙Ａ部分所示建
    物即門牌編號建國北路一段二三巷一號（面積三五‧六四平方公尺），並將其坐
    落之基地，暨如附圖乙Ｂ部分所示空地（面積九‧一五平方公尺）返還原告，暨
    請求被告丙○○拆除如附圖甲所示建物即門牌編號建國北路一段二七號（面積四
    ０‧０七平方公尺），並將其坐落之基地返還原告，於法均稱有據，應予准許。
    另被告丁○○已成年自組家庭居住於如附圖乙Ａ部分所示建物即門牌編號建國北
    路一段二三巷一號，有上開勘驗筆錄足稽，被告乙○係因照顧就學子女而居住於
    如附圖甲所示之建物即門牌編號建國北路一段二七號，伊等二人均非為輔助被告
    戊○○、丙○○而各居住於上開建物，原告同依民法第七百六十七條規定，請求
    被告丁○○、乙○自各自占有之建物遷出，亦有理由，併准許之。
五、次按依不當得利之法則請求返還不當利，以無法律上之原因而受利益，致他人受
    有損害為其要件，故其得請求返還之範圍，應以對方所受之益為限，非以請求人
    所受損害若干為準，無權占有他人土地，可能獲相當於租金之利益為社會通常之
    觀念，是無權占有他人土地所得之利益，依法定最高限額為計算之基準，即屬可
    採，最高法院六十一年台上字第一六九五號判例即採相類似之見解，又無法律上
    原因而獲得相當於租金之利益，致他人受損害時，如該他人之返還利益請求權已
    罹租金短期消滅時效之期間，對於相當於已罹消滅時效之租金利益，不得依不當
    得利之法則，請求返還（參見最高法院四十九年台上字第一七三０號判例、六十
    五年度第五次民庭庭推會議決議、六十六年度第七次民庭庭推總會決議），是綜
    上可知，無權占用系爭房屋使用，致所有權人受有不能使用系爭土地之損害，則
    依社會通念，所有權人自得依不當得利之法律關係，請求占用人返還短期時效（
    五年）內相當於租金之利益，故原告主張依不當得利之規定，請求被告於無權占
    有期間，給付相當於租金之不當得利，自屬有據，惟按城市地方房屋之租金，以
    不超過土地及其建築物申報總價額年息百分之十為限，土地法第一百零五條、第
    九十七條第一項定有明文，經查：
  (一)上開建物位於建國北路一段二三巷一號、同路段二七號，屬於城市地方，自有前
    開規定之適用，且按土地法第九十七條第一項規定所謂之土地價額，依同法施行
    法第二十五條規定，係指法定地價而言，而土地法第一百四十八條規定土地所有
    權人依土地法所申報之地價為法定地價，故土地法第九十七條所謂之土地申報地
    價額，即指該土地之申報地價，又公有土地之公告地價為申報地價，免予申請，
    為平均地權條例施行細則第二十一條所明定，查上開建物附近有八德市場，後方
    為童子軍中心，左鄰台北市立中山女子高級中學，市況堪稱熱鬧，有九十年七月
    二十四日勘驗筆錄可考，本院審酌系爭房地附近之繁榮程度及系爭房屋利用之情
    形，認其租金應以土地及建物申報價額之年息百分之五計算為適當，原告請求被
    告戊○○、丙○○分別給付自八十五年五月二十八日起至九十年五月二十七日止
    之相當於租金之不當得利金即為新台幣（下同）一百二十八萬七千二百零八元（
    如附表一所示）、一百十五萬一千五百六十二元（如附表二所示），及各自起訴
    狀繕本送達之翌日（均為九十年六月二日）起至清償日止之法定遲延利息，暨自
    起訴狀繕本送達之日（即九十年六月二日）起至返還上開土地之日止，分別按月
    賠償原告二萬二千四百十三元、二萬零五十二元，為有理由，應予准許；至逾此
    範圍之請求，即無理由，爰予駁回。
六、本件原告勝訴部分，原告陳明願供擔保以代釋明聲請宣告假執行，核無不合，爰
    酌定相當擔保金額，准予宣告假執行。至其餘假執行之聲請，因訴已經駁回，自
    失所附麗，併駁回之。
七、因本件事證已明，兩造其餘主張陳述及所提之證據，核與判決結果無影響，均毋
    庸再予審酌，附此敘明。
據上論結，本件原告之訴為一部有理由，一部無理由，依民事訴訟法第七十九條但書
、第八十五條第一項但書、第三百九十條第二項，判決如主文。
中　　　華　　　民　　　國　　九十一　　年　　　五　　　月　　 二十 　　日
                                            民事第二庭法      官　許純芳
右為正本係照原本作成。
如對本判決上訴，須於判決送達後廿日內向本院提出上訴狀。
中　　　華　　　民　　　國　　九十一　　年　　　五　　　月　　 二十 　　日
　　　　　　　　　　　　　　　　　　　　　　　　　　　法院書記官　劉碧輝
附表一：被告戊○○部分
佔用期間                   ×公告地價　  ×面積   ×5％
（月數）                     （元＼㎡）    （㎡，即附圖乙Ａ、Ｂ總和）
000000-000000（13個月）    ×  106,600元 ×44.79  ×5％＝258,624.925元
                                                       ≒258,625元
000000-000000（36個月）    ×  116,400   ×44.79  ×5％＝782,033.4元
                                                       ≒782,033元
000000-000000（11個月）    ×  120,100   ×44.79  ×5％＝246,550.2875元
                                                       ≒246,550元
合計：                                                 ≒1,287,208元
按月給付相當於租金之不當得利金
公告地價     ×面積   ×5％  ÷12
（元＼㎡）     （㎡）
120,100　　　×44.79　×5％　÷12＝22,413.6625元
                                 ≒22,414元
附表二；被告丙○○部分
佔用期間                   ×公告地價　  ×面積   ×5％
（月數）                     （元＼㎡）    （㎡，即附圖甲）
000000-000000（13個月）    ×  106,600元 ×40.07  ×5％＝231,370.8583元
                                                       ≒231,371元
000000-000000（36個月）    ×  116,400   ×40.07  ×5％＝699,622.2元
                                                       ≒699,622元
000000-000000（11個月）    ×  120,100   ×40.07  ×5％＝220,568.6541元
                                                       ≒220,569元
合計：                                                 ≒1,151,562元
按月給付相當於租金之不當得利金
公告地價     ×面積   ×5％  ÷12
（元＼㎡）     （㎡）
120,100　　　×40.07　×5％　÷12＝20,051.6958元
                                 ≒20,052元
